臺北高等行政法院判決
　　　　　　　　　　　　　　　　　　 94年度簡字第482號
原　　　告　泰泉食品股份有限公司
代　表　人　甲○○
被　　　告　財政部基隆關稅局
代　表　人　李榮達（局長）
上列當事人間因虛報進口貨物事件，原告不服財政部中華民國94
年4月13日台財訴字第09300574420號訴願決定，提起行政訴訟。
本院判決如下：
　　主  文
原告之訴駁回。
訴訟費用由原告負擔。
　　事  實
甲、事實概要：
    原告於民國（下同）93年5月18日委由凱冠報關有限公司向
    被告報運進口泰國產製脫水蜜餞乙批（報單第AA/93/2464/
    0202號）。申報第1項貨品DEHYDRATED MANGO SLICES B（BY
    SUGAR）20KGS/CTN，數量2,000公斤，第2項貨品DEHYDRATED
    GUAVA SLICES B（BY SUGAR）18KGS/CTN，數量7,200公斤，
    第3項貨品DEHYDRATED PINEAPPLE CORE STICK（BY SUGAR）
    18KGS/CTN，數量5,400公斤。經被告查驗結果，實際來貨數
    量笫1項6,000公斤（300箱），第2項3,600公斤（200箱），
    與原申報不符；經依關稅法第18條第3項規定及原告之申請
    ，准其繳納相當金額之保證金先行驗放。嗣據財政部關稅總
    局驗估處（下稱驗估處）查復按原申報價格核估，被告乃依
    據海關緝私條例第37條第1項規定，處原告所漏進口稅額2倍
    之罰鍰新台幣（下同）65,896元，併依同條例第4條規定，
    追徵所漏進口稅款41,758元（包括進口稅32,948元及營業稅
    8,810元），另依加值型及非加值型營業稅法第51條規定，
    處所漏營業稅額3倍之罰鍰26,400元。原告不服，申請復查
    ，未獲變更，提起訴願，亦遭決定駁回，遂提起行政訴訟。
乙、兩造聲明：
一、原告聲明：訴願決定及原處分（復查決定）均撤銷。
二、被告聲明：駁回原告之訴。
丙、兩造之爭點：原告是否有虛報數量、重量，偷漏進口稅款之
    行為？
原告主張：
一、原告於93年5月18日以進口報單第AA/93/2464/0202號向被告
    報運進口由泰國產製脫水蜜餞乙批，共計800箱業已委託凱
    冠報關行報關在案。該批貨物經被告派員查驗結果，來貨申
    報3項數量完全相符，惟第1項貨物原申報2,000公斤100箱，
    實際來貨為6,000公斤300箱；第2項貨物原申報7,200公斤
    400箱，實際來貨3,600公斤200箱，總數仍然相同。
（一）該批貨物所有各項文件B/L、INVOICE、PACKING完全都由
      國外之出口商提供，並需經銀行贖單，始准報關，由此可
      知，不但文件上不得更改，原告更不知情。
（二）來貨三項重量不一、品名不一，須申請經濟部商品檢驗局
      ，每項取足樣品檢驗合格後，發具檢驗合格證書送到海關
      方准放行提貨。
（三）該貨規定係屬足批查驗，海關查驗時，同樣的用肉眼即可
      查驗出包裝異常，重量不同，更需要每項取樣，怎麼可能
      通關呢？
二、按「行政官署若對於人民有所處罰，必須確實證明其違法之
    故意，倘不能確實證明其違法故意知情之存在，其處罰即不
    認為合法。」「違章漏稅案件之審理應從事實認定有無故意
    ，知不知情為必要條件，不得以猜度臆測或不能肯定之證據
    為依據。」原告絕無過失之結果責任，被告顯違反大法官釋
    字第275號解釋意旨。
三、一般國際貿易慣例，進口商所需準備之各項文件，完全都由
    國外出口商提供，況且該批貨物原告交易時即明確開具華僑
    銀行員林分行，嚴格遵守刑法上以個人行為（作為或不作為
    ）為基礎之過失責任理論，則根本沒有故意成立過失違章之
    可能性，也同樣將使行政管制之目的落空。而被告若事先知
    情，絕對報備查驗，被告卻一再罔顧原告之陳情，繼而處分
    罰進口稅及營業稅2倍，更嚴重的一項是依加值型及非加值
    型營業稅法第51條規定，處漏稅營業稅3倍。
被告主張：
一、本案報單第1、2項來貨，經被告查驗結果，原告有虛報數、
    重量，偷漏進口稅款之行為，被告依據海關緝私條例第37
    條第1項及第44條與加值型及非加值型營業稅法第51條第7款
    規定論處，於法並無不合。
二、按系爭貨物原係依電腦核定通關方式C2，審核書面文件無訛
    後，即予免驗貨物放行。嗣貨物提領前，經被告轄下機動巡
    查隊複驗查獲本案。本案若未經實施複驗，原告業已持憑與
    來貨不符文件（包括經濟部標準檢驗局輸入食品查驗證明）
    ，以C2通關方式免驗通關提領。原告稱來貨必經查驗取樣方
    得通關等語顯與事實不符，況違反海關緝私條例應受處罰之
    行為與來貨是否必經查驗無關，訴訟理由所稱洵無足採。
三、查依據司法院釋字第275號解釋意旨，人民違反法律上之義
    務而應受行政罰之行為，雖不以出於故意為必要，仍以過失
    為其責任條件，本案原告與國外從事貿易，事前未予督促依
    約出貨，報關前又未能先行檢視核對憑以正確申報，其違反
    誠實申報之義務，縱非故意，亦難謂無過失，依據司法院大
    法官釋字第275號解釋意旨，仍應受罰。
四、按「報運貨物進口而有虛報所運貨物之名稱、數量或重量者
    ，得視情節輕重，處以所漏進口稅額2倍至5倍之罰鍰，或沒
    入或併沒入其貨物。」為海關緝私條例第37條第1項所明定
    ，原告違反該條例規定，即應依法論處。本案逃漏關稅部分
    ，因原告無同條例第45條累犯情事，被告乃裁量處最低倍數
    罰（所漏進口稅2倍）之罰鍰。另逃漏營業稅部分，依據加
    值型及非加值型營業稅法第51條及行為時「稅務違章案件裁
    罰金額或倍數參考表」規定，按表定倍數處原告所漏營業稅
    3倍罰鍰，應屬合理適法。
    理  由
甲、程序方面：
    本件被告代表人於訴訟進行中遞行變更為李榮達，經其聲明
    承受訴訟，核並無不合，應予准許。
乙、實體方面：
一、按「報運貨物進口而有虛報所運貨物之名稱、數量或重量者
    ，得視情節輕重，處以所漏進口稅額2倍至5倍之罰鍰，或沒
    入或併沒入其貨物。」及「有違反本條例情事者，除依本條
    例有關規定處罰外，仍應追徵其所漏或沖退之稅款。」分別
    為海關緝私條例第37條第1項及第44條所明定。另依據加值
    型及非加值型營業稅法第51條第7款規定，納稅義稅人其他
    有漏稅事實者，除追繳稅款外，按所漏稅額處1倍至10倍罰
    鍰，並得停止其營業。
二、原告於93年5月18日委由凱冠報關有限公司向被告報運進口
    泰國產製脫水蜜餞乙批（報單第AA/93/2464/0202號）。申
    報第1項貨品DEHYDRATED MANGO SLICES B（BY SUGAR）
    20KGS/CTN，數量2,000公斤，第2項貨品DEHYDRATED GUAVA
    SLICES B（BY SUGAR）18KGS/CTN，數量7,200公斤，第3項
    貨品DEHYDRATED PINEAPPLE CORE STICK（BY SUGAR）
    18KGS/CTN，數量5,400公斤。經被告查驗結果，實際來貨數
    量笫1項6,000公斤（300箱），第2項3,600公斤（200箱），
    與原申報不符；經依關稅法第18條第3項規定及原告之申請
    ，准其繳納相當金額之保證金先行驗放。嗣據驗估處查復按
    原申報價格核估，被告乃依據海關緝私條例第37條第1項規
    定，處原告所漏進口稅額2倍之罰鍰65,896元，併依同條例
    第4條規定，追徵所漏進口稅款41,758元（包括進口稅
    32,948元及營業稅8,810元），另依加值型及非加值型營業
    稅法第51條規定，處所漏營業稅額3倍之罰鍰26,400元。原
    告不服，主張如事實欄所載，本案所需審究者為原告是否有
    虛報數量、重量，偷漏進口稅款之行為？
三、原告主張略以：「該批貨物所有各項文件B/L、INVOICE、
    PACKING完全都由國外之出口商提供，原告不知情。又來貨
    須經濟部商品檢驗局檢驗合格後，海關方准放行提貨。且該
    貨規定係經海關查驗，若查驗出包裝異常，何以通關？」云
    云。惟查系爭貨物原係依電腦核定通關方式C2，審核書面文
    件無訛後，即予免驗貨物放行。嗣貨物提領前，經被告轄下
    機動巡查隊複驗查獲本案。本案若未經實施複驗，原告業已
    持憑與來貨不符文件（包括經濟部標準檢驗局輸入食品查驗
    證明），以C2通關方式免驗通關提領。原告稱來貨必經查驗
    取樣方得通關等語顯與事實不符，況違反海關緝私條例應受
    處罰之行為與來貨是否必經查驗無關，原告所稱核無足採。
四、原告另主張其無故意，被告顯違反大法官釋字第275號解釋
    意旨乙節。經查，人民違反法律上之義務而應受行政罰之行
    為，雖不以出於故意為必要，仍以過失為其責任條件，為司
    法院大法官釋字第275號解釋所明釋，原告主張有故意始得
    處罰云云，要無可採。又原告與國外從事貿易，雖係依國小
    出口商提供之文件辦理通關，但仍應注意所申報與實到貨物
    相符。如原告所述，本件貨物既用肉眼即可查驗出包裝異常
    ，重量不同，則其申報進口前，本可依海關管理貨櫃集散站
    辦法第7條第9款規定向海關請領准單申請看樣，查明貨況，
    即可查覺。迺原告應注意能注意而不注意，顯有過失，又不
    能舉證證明自己無過失，自應受罰。是原告報關前未能先行
    檢視核對憑以正確申報，其違反誠實申報之義務，縱非故意
    ，亦難謂無過失，依據司法院大法官釋字第275號解釋意旨
    ，仍應受罰。
五、原告復主張被告一再罔顧原告之陳情，繼而處分罰進口稅及
    營業稅2倍，更嚴重的一項是依加值型及非加值型營業稅法
    第51條規定，處漏稅營業稅3倍云云。惟查，本件逃漏關稅
    部分，因原告無同條例第45條累犯情事，被告乃裁量處最低
    倍數罰（所漏進口稅2倍）之罰鍰。另逃漏營業稅部分，依
    據加值型及非加值型營業稅法第51條及行為時「稅務違章案
    件裁罰金額或倍數參考表」規定，按表定倍數處原告所漏營
    業稅3倍罰鍰，核無不合。
六、從而，本件原處分並無違誤，訴願決定予以維持，亦無不合
    ，原告起訴意旨為無理由，應予駁回。又本件係簡易事件，
    事證明確，爰不經言詞辯論逕行判決。
七、兩造其餘主張陳述，核與上開結論不生影響，爰不予一一論
    述，附此敘明。
據上論結，本件原告之訴為無理由，爰依行政訴訟法第233條第1
項、第98條第3項前段，判決如主文。
中　　華　　民　　國　　94　　年　 　8　　月　 19  　 日
                                   第五庭法　官　黃清光
上為正本係照原本作成。
本件以訴訟事件所涉及之法律見解具有原則性者為限，始得於本
判決送達後20日內向本院提出上訴狀並表明上訴理由，如已於本
判決宣示後送達前提起上訴者，應於判決送達後20日內補具上訴
理由（均按他造人數附繕本），且經最高行政法院許可後方得上
訴。
中　　華　　民　　國　　94　　年　 　8　　月　 19  　 日
                                         書記官  楊子鋒
